臺灣高等法院臺中分院民事判決
109年度重上更一字第70號
上  訴  人  李偉立    

            張程裕    
上  二  人
訴訟代理人  何彥勳律師
被 上訴 人  Jennifer Elizabeth Matthews


訴訟代理人  謝宏明律師
上列當事人間請求損害賠償事件，上訴人對於中華民國106年5月
31日臺灣臺中地方法院105年度訴字第582號第一審判決提起上訴
，經最高法院第一次發回更審，本院於111年5月11日言詞辯論終
結，判決如下：
    主  文
一、原判決關於命上訴人張程裕、李偉立應連帶給付被上訴人美
    金壹拾柒萬元部分及該部分假執行之宣告，暨訴訟費用之裁
    判均廢棄。
二、上開廢棄部分，被上訴人在第一審先位之訴及其假執行之聲
    請均駁回。
三、上訴人李偉立應給付被上訴人美金壹拾柒萬元。
四、第一、二審及發回前第三審訴訟費用由上訴人李偉立負擔十
    分之九，餘由被上訴人負擔。
五、本判決所命給付，於被上訴人以新臺幣壹佰柒拾柒萬柒仟陸
    佰零伍元為上訴人李偉立供擔保後，得假執行；但上訴人李
    偉立如以新臺幣伍佰參拾參萬貳仟捌佰壹拾伍元為被上訴人
    預供擔保，得免為假執行。
    事實及理由
一、程序事項：
㈠、按民事事件涉及外國人或外國地者，為涉外民事事件，內國
    法院應先確定有國際管轄權，始得受理，次依內國法之規定
    或概念，就爭執之法律關係予以定性後，決定應適用之法律
    ，即準據法（最高法院98年度台上字第2259號裁判要旨參照
    ）。而管轄權有無及準據法之適用為法院應依職權調查事項
    。次按關於涉外事件之國際管轄權誰屬，涉外民事法律適用
    法固未明文規定，惟受訴法院尚非不得就具體情事，類推適
    用國內法之相關規定，以定其訴訟之管轄（最高法院104年
    度台抗字第1004號裁定要旨參照）。經查，被上訴人為澳大
    利亞聯邦（下稱澳洲）國籍人，而上訴人則為本國人，兩造
    因國籍不同而具涉外因素。被上訴人主張我國籍之上訴人李
    偉立、張程裕與訴外人Gary000000 Davison（下稱Gary）共
    同施用詐術，致其匯款美金17萬元（下稱系爭款項）至李偉
    立設於上海商業儲蓄銀行（下稱上海商銀）臺中分行所開設
    、戶名為「000 0000 INTERNATINOALINC.」（○○國際貿易有
    限公司，下稱○○公司）、帳號為00000000000000號之帳戶（
    下稱系爭帳戶），先位依侵權行為之法律關係，請求上訴人
    負連帶損害賠償責任；備位依不當得利之法律關係，請求李
    偉立負返還責任，核屬涉外民事事件。而涉外民事法律適用
    法關於不當得利及侵權行為之國際管轄權並未規定，依上開
    最高法院裁判意旨，爰類推適用民事訴訟法之規定決定管轄
    權，本件上訴人住所地均在我國，被上訴人亦選擇在我國提
    起本件訴訟，是類推適用民事訴訟法第1條第1項規定，應認
    我國法院對此涉外事件即具有國際管轄權。
㈡、次按非因法律行為而生之債，其當事人於中華民國法院起訴
    後合意適用中華民國法律者，適用中華民國法律，涉外民事
    法律適用法第31條分別定有明文。查兩造於民國106年8月24
    日本院前審程序之準備程序期日，當庭表示合意適用我國法
    為準據法（見本院前審卷第67頁），揆諸前開說明，本件應
    適用中華民國法律，合先敘明。　
㈢、再按訴之客觀預備合併，原告先位之訴勝訴，後位之訴未受
    裁判，經被告合法上訴時，後位之訴即生移審之效力，上訴
    審認先位之訴無理由時，應就後位之訴加以裁判（最高法院
    95年度台上字第1145號判決意旨參照）。被上訴人於原審先
    位聲明依侵權行為之法律關係，請求上訴人連帶負損害賠償
    責任，並備位聲明依不當得利之法律關係，請求李偉立返還
    不當得利。原審就先位之訴為被上訴人勝訴之判決，雖就備
    位之訴未為裁判，惟先位之訴判決既經上訴人提起上訴，就
    備位之訴部分仍生移審效力，本院倘認先位之訴為無理由時
    ，應就備位之訴予以裁判。
㈣、當事人於第二審程序不得提出新攻擊或防禦方法，但對於在
    第一審已提出之攻擊或防禦方法為補充者，不在此限，民事
    訴訟法第447條第1項第3款定有明文。被上訴人雖抗辯上訴
    人於第二審主張原證1、2 、5 、6 、7 之形式及實質真正
    係屬新攻擊或防禦方法，不應准許提出云云。惟查，上訴人
    於本院所為上開主張雖屬新攻擊或防禦方法，然上訴人於原
    審已否認被上訴人所主張之詐騙事實，上開書證既均係被上
    訴人用以證明受詐騙之證據，則上訴人前開新攻擊方法之提
    出，應認係對第一審已提出之攻擊方法所為補強，合於前開
    規定，應予准許。
二、被上訴人主張：
    被上訴人於100年2月間，透過交友網站，認識自稱曾擔任跨
    國石油公司之石油工程師，且現自行開設石油顧問公司之男
    子Gary，因被上訴人不知Gary為奈及利亞愛情詐騙集團成員
    ，而與之交往。嗣於同年5月間，Gary向被上訴人佯稱：所
    任職公司有1艘載有價值美金470萬元石油之油輪，因突發事
    故遭英國政府扣留，急需系爭款項為擔保金，始得解除管制
    ，其因一時無法挪出上開款項，請被上訴人幫忙，並保證可
    以馬上還錢云云，致被上訴人信以為真，而於同年月26日，
    依Gary指示將系爭款項匯入系爭帳戶。嗣被上訴人發覺受騙
    後，即請上海商銀凍結系爭款項，惟上海商銀於同年6月間
    電聯○○公司時，李偉立卻謊稱系爭款項為合法貨款，並將系
    爭款項提領一空。嗣經臺灣臺中地方法院檢察署（下稱臺中
    地檢）偵查結果，被上訴人始知悉○○公司登記負責人為原審
    被告林○○，李偉立則為實際財務負責人，張程裕則自98年3
    月間起，利用李偉立所提供之系爭帳戶收取不明外匯款項（
    包含系爭款項），並於扣除一定成數佣金後，再轉匯予國外
    同夥，始確認上訴人及林○○聯合Gary共同詐騙被上訴人，致
    被上訴人受損害。爰先位依民法第184條第1項前段、第185
    條規定，請求上訴人連帶負損害賠償責任。退步言，若上訴
    人不構成共同侵權行為，則李偉立身為○○公司之實際財務負
    責人，並實際受領系爭款項，卻無法律上之原因，屬不當得
    利，爰備位依民法第179條規定，請求李偉立將系爭款項返
    還予被上訴人。並聲明：㈠先位請求：上訴人應連帶給付被
    上訴人系爭款項。㈡備位請求：李偉立應給付被上訴人系爭
    款項。㈢願供擔保，請准宣告假執行。
三、上訴人則以：
　　被上訴人係自帳戶中扣除澳幣16萬4,217.75元，始為所受損
    害，或以起訴前1日即105年1月6日美元與澳幣匯率計算之美
    金11萬6,972.303元。上訴人係大學同學，因張程裕之家族
    經營之○○有限公司（下稱○○公司）從事風扇及馬達出口至奈
    及利亞之業務，李偉立於99年5月至100年6月間，將系爭帳
    戶借與張程裕，係供張程裕向國外廠商收取貨款之用，並非
    出於詐欺或幫助詐欺之故意。因奈及利亞施行外匯管制，當
    地廠商所賺取之「奈拉」甚難以美金匯至奈及利亞以外地區
    ，故當地盛行由需用美金者在奈及利亞給付奈拉予出售美金
    者，同時由出售美金者在奈及利亞以外地區給付等值美金與
    需用美金者。張程裕純係受需用美金者即訴外人朱○○（大陸
    地區成年人民，綽號「小朱」，英文名「Bernie」）之託，
    確認其在奈及利亞給付奈拉後，即提供系爭帳戶，由出售美
    金者匯入等值美金，再依朱○○指示將美金匯予其指定公司。
    張程裕根本不認識被上訴人或Gary，亦不知系爭款項係被上
    訴人遭Gary詐騙而匯款，不成立不當得利。又系爭款項係匯
    入○○公司帳戶，且最終金流係到匯兌客戶，均非李偉立個人
    帳戶，李偉立自無不當得利可言等語，資為抗辯。
四、原審為被上訴人一部勝訴、一部敗訴之判決，判命上訴人應
    連帶給付被上訴人系爭款項，並依兩造聲請分別命供擔保後
    為准、免假執行，而駁回被上訴人其餘之訴及假執行之聲請
    ，上訴人就其敗訴部分不服提起上訴，並聲明：㈠原判決不
    利於上訴人部分廢棄。㈡上開廢棄部分，被上訴人在第一審
    之訴駁回。被上訴人則答辯聲明：上訴駁回。（至於被上訴
    人就其原審敗訴部分，未據上訴，已告確定）。
五、兩造不爭執事項及本件爭點（見本院卷第190-192頁）：
㈠、不爭執事項： 
⒈、被上訴人係澳洲人。
⒉、被上訴人於100年5月26日將系爭款項（被上訴人以當時之匯
    率，支付澳幣164,217.75元，即系爭款項），匯入系爭帳戶
    。
⒊、被上訴人於103年1月間委託律師調查得知「0000000INTE
　　RNATINOAL INC .」之中文名稱為○○公司，遂於103年6月4日
    向臺中地檢提起刑事詐欺告訴，經檢察官偵查終結，並於10
    5年3月9日以103年度偵字第27171號不起訴處分書（下稱271
    71號偵案）對原審被告林○○為不起訴處分，及於同日以104
    年度偵字12293號起訴書（下稱詐欺偵案）將上訴人提起公
    訴，並經由臺灣臺中地方法院（下稱臺中地院）以105年度
    易字第736號判決上訴人均無罪，檢察官提起上訴後，經本
    院以107年度上易字第633號判決撤銷原判決關於張程裕無罪
    部分，改判免訴確定（下稱詐欺刑案）。
⒋、李偉立係於98年10月間向上海商銀臺中分行申請開設系爭帳
    戶。系爭帳戶於98年11月9日以美金開立。
⒌、系爭帳戶於100年5月26日經被上訴人匯入美金16萬9,975元（
    即系爭款項，因扣除25元美金手續費，計匯入16萬9,975元)
    後，隨即於翌日（即27日）經人轉出美金8萬9,121元、美金
    2萬5,000元、美金1萬8,000元、美金1萬5,490元、美金9萬2
    ,879元。
⒍、張程裕與朱○○基於非法辦理國內外匯兌業務之概括犯意聯絡
    ，自98年3 月起，由朱○○在奈及利亞等地區以○○有限公司（
    設址臺中市○○區○○○街00號，下稱○○公司）名義，接受奈及
    利亞等地不特定客戶之委託，張程裕則在臺灣負責收、匯款
    ，而共同辦理奈及利亞、香港、大陸地區等地與臺灣地區之
    地下匯兌業務，其方式係由張程裕以其在合作金庫商業銀行
    沙鹿分行開設戶名「000000 0000 INT`L ENTERPRISE CO . 
    ,LTD .」、帳號「0000000000000 」號外匯帳戶，及其在兆
    豐國際商業銀行股份有限公司開設戶名「00000000 INTERNA
    TIONAL LTD .」、帳號「00000000000號」帳戶，以及其在
    臺灣新光商業銀行股份有限公司（下稱新光銀行）開設戶名
    「00000000000 ENTERPRISES CORP.」、帳號「00000000000
    00 」號外匯帳戶，並向李偉立借得新光銀行戶名「000 000
    INTERNATIONAL CORP .」、帳號「0000000000000 」號外匯
    帳戶、系爭帳戶，作為替客戶匯兌款項業務之帳戶，其匯兌
    方式係客戶如需自奈及利亞匯款至香港或大陸地區，即由該
    客戶交付一定數額奈及利亞貨幣「奈拉」予朱○○，朱○○則透
    過奈及利亞之地下錢莊業者，將客戶所欲匯兌「奈拉」金額
    以地下匯率兌換成美金，並匯至上開張程裕所使用外匯帳戶
    ，再告知張程裕欲匯出之美金數額及客戶所指定之收款帳戶
    ，張程裕即在臺灣地區以其所使用上開外匯帳戶，將各該次
    收取美金匯入客戶所指定之香港或大陸地區帳戶，每經手匯
    兌1 美金，張程裕、朱○○各可從中賺取1 奈拉之報酬，而共
    同非法辦理國內外匯兌業務，並由本院以102 年度金上訴字
    第1185號刑事判決張程裕共同犯非法經營銀行業務罪（下稱
    張程裕前案），處有期徒刑1年10月，緩刑5 年，並向公庫
    支付新臺幣50萬元確定。
⒎、李偉立係69年1月15日生，張程裕則係70年1月12日生。
㈡、兩造爭執事項：
⒈、被上訴人就其所述遭詐騙之事實是否屬實？
⒉、上訴人就被上訴人遭詐騙匯入系爭帳戶之系爭款項，是否應
　　負共同侵權行為損害賠償之責？被上訴人之損害金額為何？
⒊、若被上訴人先位之訴無理由，李偉立就系爭款項，是否應負
    不當得利返還之責？
六、本院之判斷：
㈠、被上訴人無法證明上訴人有共同侵權行為：
⒈、按侵權行為損害賠償之債，以有損害之發生及有責任原因之
    事實，並二者間有相當因果關係為成立要件，且主張侵權行
    為損害賠償請求權之人，對於侵權行為之成立要件應負舉證
    責任（最高法院110年度台上字第2968號判決意旨參照）。
    又民法第184條第1項前段規定，侵權行為之成立，須行為人
    因故意過失不法侵害他人權利，亦即行為人須具備歸責性、
    違法性，並不法行為與損害間有因果關係，始能成立，且主
    張侵權行為損害賠償請求權之人，對於侵權行為之成立要件
    應負舉證責任（最高法院102年度台上字第1893號判決意旨
    參照）。
⒉、被上訴人主張遭Gary詐騙之事實，業據提出海外電匯轉帳客
    戶存聯、被上訴人與Gary聯絡之電子郵件、被上訴人與上海
    商銀之電子郵件、被上訴人致Westpac Bank之匯款取消申請
    書（見原審卷㈠第54、56、65-67頁）、銀行傳真電文（見本
    院前審卷第162、163頁）為證。且被上訴人將系爭款項匯入
    後，雖於同日又依Gary指示匯款美金5,000元2筆給Gary，於
    同年月30日另依Gary指示匯款美金3,500元2筆給Gary（見詐
    欺偵案卷第214頁背面），嗣後Gary即完全失聯（見原審卷㈠
    第68頁）。徵諸被上訴人除不遠千里委託律師在我國對○○公
    司登記負責人林○○及上訴人提起告訴外，亦已具狀向奈及利
    亞經濟財務犯罪委員會對Gary提出刑事詐欺告訴（見27171
    號偵卷第194-215頁），如非被上訴人確係受Gary詐騙而匯
    款系爭款項，豈有於詐欺偵案中遠渡重洋，忍受舟車勞頓之
    苦，前來我國指述受騙過程，耗費時間、金錢及精神提起跨
    國訴訟之理。
⒊、至被上訴人於詐欺刑案中就匯款與Gary之金錢，忽稱「借款
    」，忽稱「受詐騙」，另在匯款單上之匯款目的欄填載為「
    Gift（即贈與）」，復就Gary所詐稱還款方式前後指述不一
    ，更在發現Gary為騙子同日，再次依Gary指示匯款，致詐欺
    刑案一審判決以被上訴人關於受詐騙之指訴前後不一之瑕疵
    ，而判決上訴人無罪。惟近年來跨國之愛情詐騙事件層出不
    窮，其中佯稱「奈及利亞」之愛情騙子更為大宗，只要在網
    路上以關鍵字「奈及利亞」、「愛情騙子」搜尋，馬上有多
    起受詐騙之案例新聞出現，且受騙案例亦不乏高知識份子如
    博士、老師，甚至經商多年之女性，在詐騙集團利用受騙者
    寂寞、感情空虛之人性弱點，以天花亂綴，巧言利誘之噓寒
    問暖攻勢，很少有不落入詐騙陷井之案例，再加上跨國詐騙
    集團常利用時差及求證困難，使受騙者無不言聽計從，依指
    示匯款。此種陷入詐騙集團謊言編織之陷阱，有如當局者迷
    之情境，甚至於警方獲報前來阻止受騙者匯款時，受騙者仍
    堅稱並非受詐騙等，亦時有所聞。本件被上訴人於詐欺偵案
    中之指述，或因與受委任律師間語言溝通及文化背景差異所
    致，而出現前後指述不一情節，或身陷愛情詐騙情境尚未覺
    醒或已有懷疑之際，仍堅信詐騙者之謊言，或堅持要詐騙者
    親口承認始覺醒，致仍一再依指示匯款，此等就未落入詐騙
    情境之旁觀者或視為違反經驗法則之舉動，在受詐騙者大夢
    初醒前所為，仍不違常理。本院認被上訴人主張受Gary詐騙
    ，而將系爭款項匯入系爭帳戶之過程，與受騙時當局者迷之
    經驗法則無違，堪認與事實相符，上訴人抗辯被上訴人未受
    Gary詐騙，自難採信。
⒋、被上訴人主張受Gary詐騙，雖經本院認定如前，惟民事上之
    共同侵權行為（狹義的共同侵權行為，即加害行為) 雖與刑
    事上共同正犯之構成要件並不完全相同，而不以共同侵權行
    為人間有意思聯絡為必要（最高法院83年度台上字第742號
    判決意旨參照）。然共同侵權行為必共同行為人均已具備侵
    權行為之要件，且以各行為人故意或過失不法之行為，均係
    所生損害之共同原因 (即所謂行為關連共同)始克成立（最
    高法院84年度台上字第2263號判決意旨參照）。依上開最高
    法院判決意旨所示，被上訴人仍應舉證證明上訴人均已具備
    侵權行為之要件，且上訴人之故意或過失不法之行為，均係
    所生損害之共同原因，始得請求上訴人與Gary負連帶賠償責
    任。
⒌、惟查，依被上訴人提出其所委任追查Gary相關犯行之之澳洲
    人0000 Tomala與張程裕在臉書上之應答紀錄所示，0000 To
    mala在張程裕之臉書上揭露身分，留言要張程裕給錢，並稱
    「是的，你從來沒有欺騙過的澳洲這女子，這是由尼日騙子
    做的，而不是你。但是，你接受了無法合法獲得的17萬美元
    的款項。這是使你成為一個詐欺」等語（見本院前審卷第16
    4-185頁）。顯見被上訴人亦認係Gary詐騙被上訴人，而非
    上訴人，上訴人自無侵權行為甚明。次查，張程裕借用李偉
    立所有系爭帳戶，作為與綽號「小朱」之大陸地區人民朱○○
    非法辦理國內外匯兌業務款項進出之用，此為兩造所不爭執
    （見不爭執事項⑹）。而本件被上訴人於100年5月26日匯款
    至系爭帳戶時間，與上開張程裕前案從事非法匯兌業務時間
    重疊，且均使用系爭帳戶，再依警方於張程裕前案所為通訊
    監察之譯文所示（自101年4月5日起至同年6月20日之通訊監
    察譯文，見張程裕前案所附臺中地檢101年度聲拘字第367號
    卷第15-151頁），上訴人間於該段時間通話內容，並無任何
    有關與Gary或其他詐欺集團成員聯繫或通訊之內容，多為從
    事風扇生意，或與朱○○非法從事國內外匯兌業務之討論，上
    訴人之抗辯，應屬可信。
⒍、再徵諸上訴人從事異地匯兌收付款事宜筆數龐大，被上訴人
    又未能提出證據證明系爭款項匯入系爭帳戶有何異常之處，
    尚難認為上訴人對被上訴人係經詐騙集團詐騙而交付系爭款
    項，已有認識，而有幫助Gary犯罪之故意或過失不法侵權行
    為。況上訴人從事地下匯兌之行為，固有違反銀行法第29條
    第1項規定，然此係肇因於奈及利亞管制外匯政策所致（見
    我國駐奈及利亞代表處經濟組105年3月10日奈經組字第1050
    3100040號函可佐，上訴人或有違反政府規範交易之取締規
    定，然未必即屬詐騙或其他財產犯罪等不法行為之交易，且
    亦不能據此推論上訴人之行為與被上訴人所受系爭款項遭詐
    騙及無法追回之損害間有何關聯，被上訴人依侵權行為請求
    上訴人連帶負損害賠償責任，自非有據。
⒎、綜上，被上訴人先位依民法第184條第1項前段、第185條規定
    ，請求上訴人連帶賠償系爭款項，自屬無據，不應准許。
㈡、李偉立應依不當得利之法律關係返還系爭款項：
⒈、按不當得利依其類型可區分為「給付型之不當得利」與「非
    給付型不當得利」，前者係基於受損人有目的及有意識之給
    付而發生之不當得利，後者乃由於給付以外之行為（受損人
    、受益人、第三人之行為）或法律規定或事件所成立之不當
    得利。在「非給付型之不當得利」中之「權益侵害型不當得
    利」，因侵害歸屬於他人權益內容而受利益，致他人受損害
    ，而對受損人不具有取得利益之正當性，即可認為受損與受
    益間之損益變動具有因果關係而無法律上原因。倘受益人主
    張其有取得利益之法律上原因，即應由受益人就此有利於己
    之事實負舉證責任（最高法院102年度台上字第420號、107 
    年度台上字第1792判決要旨參照）。次按不當得利依其類型
    可區分為「給付型之不當得利」與「非給付型不當得利」，
    前者係基於受損人之給付而發生之不當得利，後者乃由於給
    付以外之行為（受損人、受益人、第三人之行為）或法律規
    定或事件所成立之不當得利。受益人之受有利益，若非出於
    給付者之意思導致他方受有利益，應屬非給付型不當得利（
    最高法院108年度台上字第819號判決意旨參照）。
⒉、經查，李偉立與被上訴人原無債權債務關係，被上訴人主張
    遭Gary詐騙，而將系爭款項匯入系爭帳戶內，則被上訴人對
    李偉立並非有意識地基於一定目的而增益李偉立之財產，李
    偉立之受領顯非以給付方式取得財產利益，致被上訴人受損
    害，核屬非給付型之不當得利。而李偉立雖抗辯系爭款項亦
    為張程裕地下匯兌而取得云云，惟皆未能舉證證明之，亦未
    證明其具有保有該利益之正當性，自應成立不當得利。是以
    ，被上訴人主張李偉立取得系爭款項係屬不當得利，即屬可
    採，李偉立之抗辯，自非可採。
⒊、次查，系爭帳戶係於98年10月6日開設（見詐欺偵案卷第24頁
    ），戶名雖係「000 0000 INTERNATINOALINC.」即○○公司，
    而李偉立自承為○○公司實際負責人，且於帳戶開設後，即供
    張程裕作地下匯兌使用（見張程裕前案判決書所認定之犯罪
    事實，張程裕自98年3月起從事地下匯兌），被上訴人將系
    爭款項匯入系爭帳戶，受有系爭款項利益之人自為李偉立，
    而非○○公司，李偉立抗辯未受有利益，自難採認。
⒋、綜上，李偉立既無法舉證證明具有保有系爭款項之正當性，
    則被上訴人備位依民法第179條規定，請求李偉立給付系爭
    款項，即屬憑據。
七、綜上所述，被上訴人先位依民法第184條第1項前段、第185
    條規定，請求上訴人連帶給付系爭款項，為無理由，不應准
    許；惟被上訴人備位依民法第179條規定，請求李偉立給付
    系爭款項，為有理由，應予准許。又訴之客觀預備合併，法
    院如認先位之訴為無理由，而預備之訴為有理由時，就預備
    之訴固應為原告勝訴之判決，惟對於先位之訴，仍須於判決
    主文記載駁回該部分之訴之意旨（最高法院83年度台上字第
    787號判決意旨參照）。原審就先位之訴為上訴人敗訴之判
    決，尚有未洽，上訴意旨指摘原判決不當，求予廢棄改判，
    為有理由，依上開說明，爰由本院予以廢棄，改判如主文第
    二項所示，並就備位之訴部分，判決如主文第三項所示。又
    被上訴人勝訴部分，李偉立及被上訴人均陳明願供擔保宣告
    准免假執行，經核均無不合，爰分別酌定相當擔保金額准許
    之。
八、本件事證已臻明確，兩造其餘之攻擊或防禦方法及所用之證
    據，經本院斟酌後，認為均不足以影響本判決之結果，爰不
    逐一論列，附此敘明。
九、據上論結，本件上訴人就先位之訴部分上訴為有理由，被上
    訴人備位之訴有理由，爰判決如主文。
中　　華　　民　　國　　111 　年　　6 　　月　　1 　　日
                  民事第二庭    審判長法　官  楊國精
　　　　　　　　　　　      　　　　　法　官  陳正禧
　　　　　　　　　　　      　　　　　法　官  李立傑
正本係照原本作成。
如不服本判決，應於收受送達後二十日內向本院提出上訴書狀，
其未表明上訴理由者，應於提出上訴後二十日內向本院補提理由
書狀（均須按他造當事人之人數附繕本）。因疫情而遲誤不變期
間，得向法院聲請回復原狀。
上訴時應提出委任律師或具有律師資格之人之委任狀。委任有律
師資格者，另應附具律師資格證書及釋明委任人與受任人有民事
訴訟法第四百六十六條之一第一項但書或第二項所定關係之釋明
文書影本。如委任律師提起上訴者，應一併繳納上訴裁判費。

                                      書記官  呂安茹
　　　　　　　　　　　　　　　　　　　
中　　華　　民　　國　　111 　年　　6 　　月　　1 　　日